【裁判字號】    97,國簡上,1
【裁判日期】    971230
【裁判案由】    國家賠償
【裁判全文】
臺灣桃園地方法院民事判決             97年度國簡上字第1號
上  訴  人  桃園縣龜山鄉公所
法定代理人  乙○○
訴訟代理人  黃政雄律師
被上訴人    丙○○
訴訟代理人  甲○○
上列當事人間請求國家賠償事件，上訴人對於民國96年12月14日
本院桃園簡易庭96年度桃國簡字第3 號第一審民事簡易判決提起
上訴，於民國97年12月16日言詞辯論終結，本院判決如下：
    主  文
原判決關於命上訴人給付新台幣貳拾參萬參仟貳佰肆拾參元部分
，及該部分假執行之宣告，暨除確定部分外訴訟費用之裁判均廢
棄。
上開廢棄部分，被上訴人在第一審簡易之訴駁回。
第一審（除確定部分外）、及第二審訴訟費用由被上訴人負擔。
    事實及理由
一、本件被上訴人起訴主張：
  (一)被上訴人於民國92年7月15日23時50分許，駕駛車號CI-6701
    號自小客車，沿桃園縣龜山鄉○○路由北往南方向行駛在內
    側車道，行經南祥路與南美街交岔路口近鐵路平交道時，前
    方有訴外人交通部臺灣鐵路管理局（下稱鐵路管理局）未依
    規定將平交道遮斷器（下稱系爭平交道遮斷器）設置在兩側
    路旁，竟設置在南祥路中央分向線上，而系爭平交道遮斷器
    基座為水泥製之分隔島（下稱系爭分隔島）占用部分內側車
    道路寬，使南祥路由北往南方向內側車道路寬減縮。而上訴
    人於南祥路與南美街交岔路口附近設置之照明不足，又未在
    系爭分隔島前方劃設近障礙物標線，反光設施亦不足，以致
    被上訴人於深夜駕車行經該路段，無法注意系爭分隔島，造
    成其所駕駛前開自小客車左前車頭撞擊系爭分隔島，被上訴
    人因此受有右側足踝內外踝骨折合併脫位之傷害，所駕車輛
    亦全毀。而被上訴人所受財產及非財產上損害，係上訴人與
    鐵路管理局就公有公共之系爭平交道遮斷器設置管理不當所
    造成，渠等自應負賠償責任。則上訴人與鐵路管理局應賠償
    被上訴人醫療費用新台幣（下同）3,594 元、看護費用
    48,800 元 、交通費810 元、不能工作薪資損失100,000 元
    、民俗療法費用10 1,000元、車輛撞毀損害30,000元、精神
    慰撫金150,000 元，合計為434,204 元。
  (二)雖上訴人主張被上訴人之損害賠償請求權已因2 年間不行使
    而消滅云云。然被上訴人於本件交通事故發生當時並不知系
    爭平交道遮斷器及基座係由何機關設置管理，時效即無從進
    行，迨至被上訴人於93年1 月15日向臺灣臺北地方法院檢察
    署，對訴外人即臺灣電力公司董事長林能白、鐵路管理局局
    長徐達文提出業務過失傷害告訴，經檢察官依職權函查系爭
    平交道遮斷器之設置管理機關，並於93年12月16日作成不起
    訴處分，被上訴人至94年2 月24日收受該不起訴處分書並詳
    閱處分書內容後，始得知侵權行為人為上訴人，故被上訴人
    對上訴人之損害賠償請求權消滅時效應自94年2 月24日起算
    ，算至94年8 月17日向上訴人提出國賠請求時，並未罹於時
    效等情，爰依國家賠償法第3 條第1 項規定，求為判決上訴
    人應與鐵路管理局共同給付被上訴人434,204 元等情。惟原
    審為被上訴人一部勝訴、一部敗訴判決，就被上訴人敗訴部
    分（即就鐵路管理局部分駁回其訴；請求上訴人給付逾
    233,243 元部分則為無理由），因未上訴而先行確定，於本
    院則求為判決：駁回上訴。
二、上訴人則以：上訴人雖對於原判決認定其應給付被上訴人賠
    償金233,243 元及計算依據、上訴人為系爭分隔島之維護管
    理機關及就該分隔島之設置有欠缺均不爭執。惟按時效因請
    求而中斷者，若於請求後6 個月內不起訴，視為不中斷，民
    法第130 條定有明文。又賠償請求權，自請求權人知有損害
    時起，因2年間不行使而消滅，國家賠償法第8條第1 項前段
    亦定有明文。被上訴人於92年7 月15日發生交通事故時，已
    知受有損害，並至遲於93年8 月30日即已知悉上訴人為系爭
    分隔島之主管機關，卻遲至94年8 月17日始向上訴人請求國
    家賠償，且未於請求後6 個月內起訴，延至95年12月14日始
    向原審起訴，顯已逾2 年之消滅時效，上訴人自得拒絕賠償
    等情，並聲明：(一)原判決不利於上訴人部分廢棄。(二)前開廢
    棄部分，被上訴人於第一審之訴駁回。
三、本件爭點為被上訴人之國家賠償請求權是否已罹於時效？本
    院認已罹於時效，茲論述如下：
    按賠償請求權，自請求權人知有損害時起，因2 年間不行使
    而消滅。國家賠償法第8 條第1 項前段定有明文。又消滅時
    效因請求而中斷；時效因請求而中斷者，若於請求後6 個月
    內不起訴，視為不中斷；又時效完成後，債務人得拒絕給付
    。此觀諸民法第129 條第1 項第1 款、第130 條、第144 條
    第1 項規定自明。另關於侵權行為損害賠償請求權之消滅時
    效，應以請求權人實際知悉損害及賠償義務人時起算；又按
    所謂知有損害及賠償義務人之知，係指明知而言。如當事人
    間就知之時間有所爭執，應由賠償義務人就請求權人知悉在
    前之事實，負舉證責任（最高法院72年度臺上字第738 號、
    72年度臺上字第1428號判例要旨參照）。本件上訴人上訴主
    張被上訴人之請求權已罹於時效，其得拒絕給付等情。經查
    ：被上訴人曾於93年1 月15日向台灣台北地方法院檢察署提
    出過失傷害告訴，證人即交通部臺灣鐵路管理局臺北電務段
    段長陳有暢於該偵查案件93年8 月30日偵查庭，證述系爭平
    交道遮斷器之設置機關為交通部臺灣鐵路管理局，而系爭分
    隔島設置機關則為桃園縣龜山鄉公所等情，而被上訴人亦於
    該偵查庭中陳稱：鐵路局將遮斷器設在路中央，當然道路主
    管機關就要將安全島設在路中央，案發地應屬龜山鄉管轄等
    語（詳臺灣臺北地方法院檢察署93年他字第4596號偵查卷第
    91至92頁），足見被上訴人應於93年8 月30日知悉上訴人桃
    園縣龜山鄉公所為系爭分隔島之設置機關，其賠償請求權應
    自斯時起算，至95年8 月29日止，被上訴人於94年8 月17
    日已向上訴人桃園縣龜山鄉公所請求賠償，遭拒絕賠償，被
    上訴人應於請求後6 個月內起訴，方生中斷時效之效力，惟
    被上訴人遲至95年12月14日始向台灣台北地方法院起訴，顯
    已逾2 年時效，是上訴人之抗辯應屬有據。
四、綜上所述，本件被上訴人之請求權已罹於時效，從而被上訴
    人依國家損害賠償之法律關係，請求判決上訴人應給付233,
    243 元為無理由，應予駁回。原審就此部分判命上訴人給付
    ，並為假執行之宣告，尚有未洽。上訴意旨指摘原判決此部
    分不當，求予廢棄改判，為有理由。爰由本院將原判決此部
    分予以廢棄改判，如主文第2 項所示。
五、據上論結，本件上訴為有理由，依民事訴訟法第436 條之1
    第3 項、第450 條、第78條、判決如主文。
中    華    民    國    97    年    12    月    30    日
                  民事第一庭審判長法  官  郭琇玲
                                  法  官  潘進柳
                                  法  官  吳爭奇
上列正本證明與原本無異。
不得上訴。
中    華    民    國    97    年    12    月    31    日
                                  書記官  梁麗雲


司法院資訊處製作；財團法人民間司法改革基金會備份。
